【裁判字號】    92,交抗,283
【裁判日期】    920708
【裁判案由】    違反道路交通管理處罰條例
【裁判全文】
臺灣高等法院交通事件裁定                        九十二年度交抗字第二八三號
    抗  告  人  榮民計程車業服務中心台北縣分中心
    即受處分人
    代  表  人  甲○○
右抗告人因違反道路交通管理處罰條例案件，不服臺灣板橋地方法院，中華民國九十
一年十二月二十六日所為裁定（九十一年度交聲字第一五一七號、第一五二一號），
提起抗告，本院裁定如左：
    主  文
原裁定撤銷，發回台灣板橋地方法院。
    理  由
一、原裁定以抗告人即異議人所有之車號Ｕ四─九二○號營業一般小客車，由駕駛人
    吳有階分別於民國八十九年八月二十日十六時三十分許，行經臺北市○○○路，
    及八十九年九月八日十六時五十六分許，行經國道二號高速公路南向四十九公里
    處，因使用註銷之牌照行駛，而遭警攔停舉發之違規事實，有舉發違反道路交通
    管理事件通知單二紙在卷可稽，並為異議人所不否認，是其違規事實堪認屬實。
    惟本件異議人並非舉發當時之駕駛人，舉發通知單非由其所簽收，而係由駕駛人
    吳有階簽收，致伊不知違規之情事，此有臺北市政府警察局交通警察大隊中山分
    隊北市警交大字第ＡＢＵ三○七七八○號及內政部警政署國道公路警察局公警局
    交字第Ｚ00000000號舉發違反道路交通管理事件通知單二紙附卷可稽，
    是異議人所辯，應屬有理由，不無可採，原處分機關以異議人逾期未繳納罰鍰而
    裁處最高罰鍰，即有未當。從而，原處分應予撤銷。按汽車使用註銷之牌照行駛
    者，處汽車所有人新臺幣三千六百元以上七千二百元以下罰鍰，並牌照扣繳，道
    路交通管理處罰條例第十二條第一項第四款、第二項分別定有明文。是本件異議
    人之二次違規行為已如前述，爰依道路交通管理處罰條例第十二條第一項第四款
    、第二項規定，改諭知異議人各處罰鍰新臺幣三千六百元，並牌照扣繳。
二、抗告意旨略以Ｕ四─九二○號計程車係吳有階先生因具有榮民身分，自備車輛於
    七十八年十一月二日參加本分中心營運者，參加之初簽立同意書，願遵守本分中
    心各項規章及公約，詎料吳員自民國八十七年十月起即不再繳納任何稅規費等，
    本分中心迭以存證信函、律師函催其繳納，終不理會，故本中心於八十九年十二
    月五日以民事起訴該員，經臺灣宜蘭地方法院羅東簡易庭判決確定，並經取得法
    院強制執行，取得債權憑證，應可證明雙方之契約已終止，惟強制執行未能取回
    車牌，吳員仍強行霸佔已遭監理所註銷之車牌，在外非法營運，本分中心實際上
    與該系爭車輛係處於失聯狀態中，因此牌照註銷前之車籍登記所有人對系爭車輛
    已不具有實際上管領、使用權之情況，由牌照註銷前之車籍登記所有人提供訴訟
    判決返還之判決書及雙方簽定之定型化契約與車輛實際所有人
    可將違規主體之認定歸責於吳員，道路交通管理處罰條例第八十五條第二項亦有
    規定，本條例關於車輛所有人之處罰，如應歸責於車輛駕駛人者，處罰車輛駕駛
    人，故本二罰單不應再處罰車輛所有人。
三、按對於違反道路交通管理處罰條例之行為，應按其違反條款規定之受處罰對象，
    填製舉發違反道路交通管理事件通知單 (以下簡稱通知單)，並於被通知人欄予
    以勾記，其當場舉發者，被查獲之行為人為受處分人時，其通知聯駕駛人姓名欄
    ，應註明其姓名後，交付該行為人簽名或蓋章收受之；拒絕簽章者，並記明其事
    由，視為已收受；受處分人非該當場被查獲之行為人時，其通知聯除應填寫駕駛
    人資料外，並應填載查明之受處分之姓名或名稱、地址、車牌號碼及車輛種類等
    資料，再交付被查獲之行為人代收。但經被查獲之行為人拒絕代收者，舉發機關
    應另行送達之，本件違規時之違反道路交通管理事件統一裁罰標準及處理細則（
    現改為違反道路交通管理事件統一裁罰基準及處理細則）第十一條第一項第一款
    定有明文。查前揭二件之違規事件均係當場舉發之事件，有本該二件之聲明異議
    案件移送書在卷可稽，原裁定理由二認係逕行舉發，已有未洽，再本件前揭八十
    九年八月二十日之ＡＢＵ三○七七八○號違規通知單，駕駛人吳有階拒簽，拒絕
    代收，有該違規通知單在卷可證，原舉發機關並未依上開統一裁罰標準及處理細
    則第十一條第一項第一款之規定另行送達，已有未合，且使受處分人喪失陳述及
    自動繳納之機會，按前揭違規處罰於裁決前，應給予違規行為人陳述之機會，本
    件違規時之道路交通管理處罰條例第八條第二項亦定有明文，本件違規通知單未
    依法送達（依卷內之資料觀之），未依法給予受處分人所欲陳述之應可歸責於駕
    駛人之情形之機會供裁決機關斟酌，原處分機關逕予裁處，尚有研求之餘地，另
    本件前揭八十九年九月八日之Ｚ00000000號違規通知單上被通知人欄已
    勾記為汽車所有人，並由吳有階簽名代收，有該違規通知單卷可憑，依上開統一
    裁罰標準及處理細則第十一條第一項第一款之規定，並無須另行送達之規定，原
    裁定認須另行送達而撤銷此部分之原處分，改諭知較輕之處分，亦不無研求之餘
    地，原裁定未予斟酌，尚有未洽，抗告人就此雖未指摘而無理由，惟原裁定既有
    前之未洽，自應由本院將原裁定撤銷，發回原法院更為妥適之處理。
四、依道路交通管理處罰條例第八十九條，道路交通事件處理辦法第二十六條、刑事
    訴訟法第四百十三條前段裁定如主文。
中      華      民      國    九十二    年      七      月      八      日
                              臺灣高等法院交通法庭
                                  審判長法  官  陳  正  雄
                                        法  官  許  錦  印
                                        法  官  許  宗  和
右正本證明與原本無異。
不得再抗告。
                                        書記官  廖  艷  莉
中      華      民      國    九十二    年      七      月      十      日


司法院資訊處製作；財團法人民間司法改革基金會備份。
